【裁判字號】    89,台上,4842
【裁判日期】    890811
【裁判案由】    妨害自由
【裁判全文】
最高法院刑事判決                              八十九年度台上字第四八四二號
    上訴人  台灣高等法院檢察署檢察官
    被  告  甲○○
            丙○○
            乙○○
右上訴人因被告等妨害自由案件，不服台灣高等法院中華民國八十七年六月二十五日
第二審判決（八十七年度上訴字第一○八○號，起訴案號：台灣台北地方法院檢察署
八十六年度偵字第一○六九四號），提起上訴，本院判決如左：
    主  文
上訴駁回。
    理  由
按刑事訴訟法第三百七十七條規定，上訴於第三審法院，非以判決違背法令為理由，
不得為之。是提起第三審上訴，應以原判決違背法令為理由，係屬法定要件。如果上
訴理由狀並未依據卷內訴訟資料，具體指摘原判決不適用何種法則或如何適用不當，
或所指摘原判決違法情事，顯與法律規定得為第三審上訴理由之違法情形，不相適合
時，均應認其上訴為違背法律上之程式，予以駁回。本件公訴意旨係以被告甲○○因
與告訴人陳進士有金錢借貸糾紛，於案發時地，夥同被告丙○○、乙○○及另三名不
詳姓名男子共同毆打陳進士身體受傷，並為逼迫陳進士清償欠款，出言恫嚇，使陳進
士心生畏懼，陳進士遭圍毆不敵，跑至長春市場三樓，被告等人仍繼續追趕毆打，其
間有不詳姓名者持槍恐嚇，然後將陳進士押入該處老人活動中心恫嚇還錢，旋將陳進
士帶至附近天使有約泡沫紅茶店脅迫還錢，經人報警查獲，認被告三人共同牽連犯刑
法第二百七十七條第一項之傷害罪、同法第三百零二條第一項之以非法方法剝奪人行
動自由罪、同法第三百零五條之恐嚇危害安全罪嫌，請從一重處斷云云，予以提起公
訴。原判決則依審理結果，將第一審適用牽連犯從一重論處被告三人共同以非法方法
剝奪人之行動自由罪刑（甲○○為累犯）之判決撤銷，改判論處甲○○、丙○○共同
傷害人之身體罪刑（甲○○為累犯，處有期徒刑七月。丙○○處有期徒刑六月，並諭
知其易科罰金之折算標準），並改判諭知乙○○無罪，已詳述其所憑之證據及認定之
理由，就甲○○、丙○○被訴牽連犯以非法方法剝奪人行動自由及恐嚇危害安全部分
，說明犯罪不能證明，不另為無罪諭知之理由。檢察官上訴意旨略謂：證人彭瑤在
第一審審理中曾供證：「我就與甲○○保證，我與陳進士都不會跑，讓我們下去」，
可證被告三人有限制陳進士之行動自由，否則陳進士之友人彭瑤毋庸對甲○○保證
，原判決對此不利於被告三人之證言，未說明不予採信之理由，有判決理由不備之違
法；彭瑤所以能下樓離開老人活動中心，係因已向甲○○保證不會跑，且依甲○○
之囑託，才去打電話找陳進士家人出來處理，原判決於理由欄甲－三摘取彭瑤所供
：「我們就一直走，走到泡沫紅茶店附近，有打電話，我就去打電話」之部分證言，
即推論被告三人並無限制陳進士行動自由，顯未將彭瑤之證言予以整體斟酌，有違
論理法則；原判決於理由欄甲－三，復以彭瑤證稱伊進入時，連甲○○、乙○○共
有五人，係四男一女，未看見有任何武器，警員林勝豐則供證僅見被告三人在場，足
見陳進士指訴共有六人帶武器，有誇大之處，與事實不符，然彭瑤係先到現場，
警員林勝豐事後才至，二人到達時間不同，在場人員未必相同，原判決採證有違經驗
法則；警員林勝豐在第一審供證時，已供述陳進士有表示被打及被恐嚇，足證被告三
人有恐嚇危害安全之事實，原判決對上開證言未說明不予採信之理由，有判決理由不
備之違法；依彭瑤之證言，可知乙○○以陳進士出車禍為由，騙彭瑤至現場，警
員林勝豐到場時，亦見乙○○與其餘二名被告在場，足證乙○○應與其餘二名被告就
妨害自由等犯行，負共犯罪責云云。並提出陳進士之聲請上訴狀供本院參考。惟查原
判決係依憑證人即獲報趕至現場處理之警員林勝豐具結之證言，證明林勝豐於抵達台
北市○○路與遼寧街口之長春市場三樓辦公室內，見被告三人與陳進士均站在該辦公
室內，經瞭解係陳進士欠下鉅額債務之糾紛，陳進士僅向林勝豐表示被手槍敲擊及被
恐嚇，未稱被限制行動自由，林勝豐當場未見到有槍、彈，亦未見有他人在場，乃建
議雙方另找地點去商談，陳進士即隨同被告三人一起下樓前往泡沫紅茶店，足見陳進
士當時應無被押或限制行動自由等情事，否則陳進士何以未當場向林勝豐警員舉發，
反聽從林勝豐之勸導，另找地點商談，證人彭瑤又未能證明陳進士有遭恐嚇危害安
全情事，參以彭瑤能去打電話聯絡陳進士家屬，且陳進士指訴共有六人持槍枝為之
，而彭瑤則供證僅見四男一女，但林勝豐證實僅見被告三人在場，足見陳進士之指
訴誇大不實，甲○○、丙○○被訴以非法方法剝奪人行動自由及恐嚇危害安全部分顯
然不能證明；又乙○○於案發當時，已懷胎三月，由甲○○陪同前往醫院產前檢查，
嗣甲○○碰見陳進士，適在現場，並應陳進士要求，前往隔壁找陳進士所稱未婚妻彭
瑤前來幫忙處理債務而已，衡情乙○○當無不顧及胎兒安危而有參與犯罪情事，乙
○○被訴犯罪皆屬不能證明，業於理由欄甲－三及乙－二內，詳加說明。而事實審法
院對於證據取捨及其價值判斷之職權行使，固不得違背經驗法則與論理法則。然所謂
經驗法則，乃吾人基於普通日常生活經驗所得之定則，而所稱論理由法則，則為理則
上當然之定則，皆屬客觀上存在之法則，非個人主觀上之推測。原判決理由欄甲－三
，援引證人彭瑤有關得與陳進士離開現場下樓及打電話之證言，及彭瑤供證現場
有四男一女，而林勝豐供證現場祇有被告三人在場，且皆供證未見有槍枝等武器，僅
在印證陳進士之指訴情節有誇大不實之處，尚非被告三人被訴以非法方法剝奪陳進士
行動自由犯罪不能證明之主要論據，上開佐證之判斷，從形式上觀察，與客觀上之經
驗法則及論理法則尚無違背。又彭瑤供證曾向甲○○保證伊與陳進士都不會跑，及
乙○○曾以陳進士出車禍為由，騙伊至現場等語，然公訴人並未就被告三人有以非法
方法剝奪彭瑤行動自由之事實提起公訴，且彭瑤上開證言縱屬實情，亦不得因此
推定被告三人確有以非法方法剝奪陳進士行動自由情事，皆非屬於上訴意旨所謂不利
於被告三人之證據。再刑事訴訟法所規定之上訴書狀應述上訴之理由，係指上訴書
狀本身所應述之上訴理由而言，要非引用其他文書所得代替。檢察官於上訴理由書
所檢送供參考之聲請上訴狀，自與上開規定不合，亦非適法之第三審上訴理由。是上
訴意旨，就得上訴於第三審之被告三人被訴以非法方法剝奪人行動自由部分，並未依
據卷證資料，具體表明原判決如何違背法令，徒就原審證據取捨及其證明力判斷之職
權行使，及已於原判決明之事項，憑其主觀意見，為事實上之主張，殊難認已具備
得為上訴第三審之形式要件，為違背法律上之程式。至刑事訴訟法第三百七十六條所
列不得上訴於第三審法院之罪，與得上訴於第三審之罪，如認具有裁判上一罪關係，
基於審判不可分之原則，固得一併附隨上訴於第三審，但以得上訴於第三審部分業經
合法上訴為前提，倘得上訴於第三審部分之上訴為不合法，則不得上訴於第三審之部
分，自亦應認其上訴為不合法，均應予以駁回。本件被告三人被訴以非法方法剝奪人
行動自由部分，檢察官之第三審上訴既屬違背法律上之程式，則被告三人被訴牽連犯
恐嚇危害安全罪及乙○○被訴牽連犯傷害罪部分，係屬不得上訴於第三審之罪名，依
上開說明，應認各該部分之第三審上訴均非合法。故本件上訴均應從程序上予以駁回
。
據上論結，應依刑事訴訟法第三百九十五條前段，判決如主文。
中      華      民      國    八十九    年      八      月     十一     日
                              最高法院刑事第一庭
                                  審判長法官  施  文  仁
                                        法官  張  淳  淙
                                        法官  林  永  茂
                                        法官  蕭  仰  歸
                                        法官  洪  文  章
      右正本證明與原本無異
                                              書  記  官
中      華      民      國    八十九    年      八      月     十七     日


司法院資訊處製作；財團法人民間司法改革基金會備份。
